【裁判字號】    90,小上,20
【裁判日期】    900706
【裁判案由】    給付借款
【裁判全文】
臺灣臺南地方法院民事裁定                            九十年度小上字第二○號
    上  訴  人  甲○○
    被上訴人    乙○○
右當事人間請求給付借款事件，上訴人對於中華民國九十年五月十日本院台南簡易庭
九十年度南小字第三五八號第一審判決提起上訴，本院裁定如左：
    主      文
上訴駁回。
第二審訴訟費用由上訴人負擔。
    理      由
一、按關於請求給付金錢或其他代替物或有價證券之訴訟，其標的金額或價額在新臺
    幣十萬元以下者，適用小額程序；對於小額程序之第一審裁判之上訴或抗告，非
    以其違背法令為理由，不得為之；再上訴狀內應記載上訴理由，表明下列各款事
    項：一原判決所違背之法令及具體內容。二依訴訟資料可認為原判決有違背法令
    之具體事實，民事訴訟法第四百三十六條之八第一項、同條之二十四第二項、同
    條之二十五分別定有明文。又依同法第四百三十六條之三十二準用同法第四百六
    十八條、第四百六十九條第一款至第五款之規定，判決不適用法規或適用不當者
    ，為違背法令，而判決有同法第四百六十九條第一款至第五款情形之一者，為當
    然違背法令。是當事人對於小額程序之第一審判決提起上訴，如依民事訴訟法第
    四百六十八條規定，以第一審判決有不適用法規或適用法規不當為理由時，其上
    訴狀或理由書應有具體之指摘，並揭示該法規之條項或其內容，若係成文法以外
    之法則，應揭示該法則之旨趣，倘為司法院解釋或最高法院之判例，則應揭示該
    判解之字號或其內容，如以民事訴訟法第四百六十九條第一款至第五款所列情形
    為理由時，其上訴狀或理由書，應揭示合於該條款之事實，上訴狀或理由書如未
    依此項方法表明，或其所表明者，顯與上開法條規定之情形不相合時，即難認為
    已對第一審判決之違背法令有具體之指摘，其上訴自難認為合法。
二、本件上訴意旨略以：
  （一）按被上訴人於原審提出與其主張相符之借據乙紙為證，並指陳上訴人於民國
        （下同）八十九年九月二十七日向其借用新台幣（下同）八萬元，約定借期
        二個月，詎上訴人逾期未清償等語，上訴人於原審對於該紙借據為其所簽立
        固不否認，惟查該紙借據雖簽於被上訴人八十九年八月二十三日凌晨二時妨
        害自由、傷害等案件之後，然被上訴人之暴行果不僅止於此，雖該案件業經
        檢察官起訴，並經鈞院刑事庭判處徒刑在案，惟此僅為被上訴人諸多暴行之
        冰山一隅而已，上訴人已於該刑事案件中，就被上訴人其他暴行未予調查審
        判之部分，刻正提出上訴審理中，合先述明。
  （二）次查本件上訴人如何簽立該紙借據乙事，確為被上訴人求歡不成由愛生恨，
        強押上訴人至空地處，並以「之前至舞廳消費，多次指定你，花了不少錢，
        現在要你通通還來」等語，持棍棒脅迫上訴人，上訴人畏於情勢，遂屈從之
        ，原審傳訊員警陳員到庭僅證稱：「我們受理兩造爭吵案件非常多‧‧‧」
        云云，並未就上訴人辯解部分，予以證述與否，且既該紙借據簽立於八十九
        年九月二十七日，則僅需就當日上訴人是否曾至華平派出所備案，即可窺知
        一二，從而該紙借據確為上訴人遭被上訴人脅迫所簽，即可得證。
  （三）末查被上訴人僅持有由上訴人簽立之借據乙紙，即指陳確有借款情事，惟本
        案肇生於八十九年九月二十七日，年代尚非不可考，記憶應屬猶新，懇請庭
        上當庭訊問被上訴人，借款何用？用於何處？並提出相關存褶證物以證明確
        有收到該款，倘被上訴人神情閃爍，支吾其詞，則該紙借據之真偽即澄然可
        瞭，上訴人為一單親母親，獨自撫育孤女成人，徒然遭受被上訴人夜半由天
        而降之暴行，毆至遍體麟傷，如何能於暴行侵犯後，仍向施暴者即被上訴人
        借款？此於情不合，於理不合，悖於經驗法則甚鉅。
三、經查本件請求給付之訴訟標的金額為八萬元，在十萬元以下，揆諸前開規定，應
    適用小額程序，且非以原審判決違背法令為理由不得上訴，又須記載上訴理由，
    並表明原判決所違背之法令及其具體內容，依訴訟資料可認原判決有違背法定之
    具體事實者，始合上訴程式。本件上訴人對第一審判決提起上訴，雖具狀記載上
    訴理由，惟未表明原判決所違背之法令及其具體內容，依訴訟資料可認原判決有
    違背法令之具體事實，與前揭上訴程式已有未合。且依上訴狀中所載之前開上訴
    理由，僅係一再爭執其係經被上訴人脅迫始簽立借據，惟此係屬原判決對於事實
    之採證與認定事項，且其上開辯詞不可採，業經原判決於理由中予以審酌論駁，
    自非屬原判決有不適用法規、適用法規不當，或民事訴訟法第四百六十九條第一
    款至第五款所列之情形等違背法令事由，是亦難認對該判決如何違背法令已有具
    體之指摘。依首揭說明，上訴人之上訴難認為合法，應予駁回。
四、據上論結，本件上訴為不合法，依民事訴訟法第四百三十六條之二十四第二項、
    第四百三十六條之三十二第二項、第四百四十四條第一項前段、第九十五條、第
    七十八條，裁定如主文。
中      華      民      國     九十     年      七      月      六      日
                                  臺灣臺南地方法院民事第三庭
~B審判長法官  吳森豐
~B      法官  林富郎
~B      法官  葉惠玲
右正本證明與原本無異。
不得抗告。
中      華      民      國     九十     年      七      月      六      日
~B法院書記官  李珍瑩


司法院資訊處製作；財團法人民間司法改革基金會備份。
